臺灣臺中地方法院刑事判決　　　　　　　　　　　　九十三年度訴字第二五五六號
　　公　訴　人　臺灣臺中地方法院檢察署檢察官
　　被　　　告　乙○○
右列被告因毒品危害防制條例案件，經檢察官提起公訴（九十三年度毒偵緝字第一一
六號），被告於準備程序中就被訴事實為有罪之陳述，本院合議庭裁定由受命法官獨
任進行簡式審判程序，茲判決如左：
    主  文
乙○○連續施用第一級毒品，累犯，處有期徒刑捌月；又連續施用第二級毒品，累犯
，處有期徒刑肆月。應執行有期徒刑壹拾月。
    事  實
一、乙○○曾於民國（下同）八十六年間因違反槍砲彈藥刀械管制條例案件，經臺灣
    高等法院臺中分院於八十七年三月二十一日，以八十六年度上訴字第二三五七號
    判處有期徒刑二年，於八十七年四月十八日確定，嗣於九十二年八月三十一日執
    行完畢。
二、乙○○前因違反麻醉藥品管理條例案件，因適逢毒品危害防制條例於八十七年五
    月二十日修正公布，而由臺灣高等法院臺中分院於八十七年八月二十五日，以八
    十七年度上訴字第一四六三號判決免刑確定，嗣於九十年間又因施用毒品案件，
    經本院以九十年度毒聲字第四九一二號裁定送臺灣臺中看守所附設勒戒處所觀察
    、勒戒後，認無繼續施用毒品之傾向，由臺灣臺中地方法院檢察署檢察官於九十
    一年六月二十一日以九十年度毒偵字第四○九一號、九十一年度毒偵字第四八六
    號、第六一六號及第一六九三號為不起訴處分確定，惟仍不知悔改，竟於九十三
    年三月間某日起至九十三年七月十九日之某時點，基於施用第一級毒品海洛因及
    第二級毒品安非他命之概括犯意，在臺中縣清水鎮不詳之工地，以將海洛因摻在
    香煙中點燃後吸取其煙之方式連續施用第一級毒品海洛因三次，並以將安非他命
    置於鋁箔紙中點燃吸取其煙之方式連續施用第二級毒品安非他命二次，嗣為警於
    九十三年三月十三日下午二時許在其臺中縣沙鹿鎮○○路一○八號之住所查獲，
    並於同日下午三時四分許，採尿送驗，後因乙○○質疑前開在臺中縣警察局刑警
    隊內之採尿程序有所瑕疵，而經臺灣臺中地方法院檢察署檢察官於九十三年七月
    二十一日上午十時許命法警在臺灣臺中地方法院檢察署為乙○○採集尿液後送驗
    ，結果前開二次尿液之鑑定均呈嗎啡及甲基安非他命陽性反應，因而查悉上情。
三、案經臺中縣警察局清水分局報告臺灣臺中地方法院檢察署檢察官偵查起訴。
    理  由
一、右揭犯罪事實，業據被告乙○○分別於本院準備程序及簡式審判程序中供承明確
    ，其稱：他是自九十三年三月間因腳痛而開始在臺中縣清水鎮的工地施用毒品，
    海洛因施用三次，安非他命施用二次，分別是將海洛因摻在香煙，另將安非他命
    放在鋁箔中點燃吸取其煙的方式施用，都是在工地自九十三年二月十二日到同年
    月二十五日，在家中約一、二天即施用海洛因一次，安非他命則係一個星期施用
    一次，海洛因是摻在香煙之中點燃後吸取其煙之方式施用，安非他命則係置於玻
    璃管中點火產生煙霧之方式吸食等語綦詳（見本院卷第四三、四四頁），復查：
（一）被告乙○○在被查獲後於九十三年三月十三日臺中縣警察局刑警隊所採集之尿
      液及經臺灣臺中地方法院檢察署檢察官於九十三年七月二十一日上午十時許命
      法警在臺灣臺中地方法院檢察署為乙○○採集之尿液，分別送請臺中縣衛生局
      、中山醫學大學附設醫院及法務部調查局檢驗結果，初篩呈甲基安非他命、嗎
      啡藥物均為陽性反應，復經以GC/MS方法為確認結果，仍呈甲基安非他命、嗎
      啡陽性反應等情，有尿液代號與真實姓名對照表、臺中縣衛生局尿液煙毒檢驗
      報告書、中山醫學大學附設醫院藥物濫用檢測中心九十三年六月十八日之鑑定
      報告及法務部調查局調科肆字第09300316000號鑑定通知書各一份在卷可憑（]
      見九十三年度毒偵字第一二一八號偵查卷第二二、二四頁、毒偵緝字第一一六
      號偵查卷第四一、六三頁），另按：
  １、海洛因係嗎啡經化學合成之半人工合成品，藥性倍於嗎啡，其經吸食或施打進
      入人體，藉人體解毒系統之代謝作用而分解成藥（毒）性較低之嗎啡，故於吸
      食或施打海洛因之煙毒嫌犯尿液中，可檢驗出嗎啡煙毒反應。另一般吸食或施
      打煙毒（或麻醉藥品）者，經人體代謝作用後，於八小時之內約有百分之八十
      量於尿液中排出，二十四小時後，續有約剩餘量之百分之九十再排出，七十二
      小時後仍有殘餘微量排出，吸食或施打者個人體質不同，其排出時間亦會有差
      異，尤其成癮者（抗藥性強）其於吸食一百二十小時內所採之尿液，配合較具
      公信力之儀器（如氣相質譜儀）仍可能被檢測出，此曾經憲兵司令部八十年三
      月二十五日（八○）鑑驗字第○九九九號函釋在案。參以目前施用毒品者以施
      用毒品海洛因最為常見，施用嗎啡者已甚少見，被告乙○○復自承於九十三年
      三月間某日起至九十三年七月十九日之某時點，連續施用第一級毒品海洛因三
      次等語，被告前開自白，即有所據，信屬可採。
  ２、另按常人如未施用安非他命，其尿水中當無呈甲基安非他命陽性之反應，倘有
      施用者，約百分之七十於二十四小時內自尿中排出，約百分之九十於九十六小
      時自尿中排出，故推算施用時間距採尿時間最長可能不會超過四日，此經行政
      院衛生署藥物食品檢驗局八十一年二月八日（八一）藥檢壹字第００一一五六
      號函示甚明。是以被告乙○○自白於九十三年三月間某日起至九十三年七月十
      九日之某時點，連續施用第二級毒品安非他命二次等語，核與前開說明及尿液
      檢驗結果均相符合，被告之自白與事實相符，亦堪信採。
（二）復以，被告乙○○前因違反麻醉藥品管理條例案件，因適逢毒品危害防制條例
      於八十七年五月二十日修正公布，而由臺灣高等法院臺中分院於八十七年八月
      二十五日，以八十七年度上訴字第一四六三號判決免刑確定，嗣於九十年間又
      因施用毒品案件，經本院以九十年度毒聲字第四九一二號裁定送臺灣臺中看守
      所附設勒戒處所觀察、勒戒後，認無繼續施用毒品之傾向，由臺灣臺中地方法
      院檢察署檢察官於九十一年六月二十一日以九十年度毒偵字第四○九一號、九
      十一年度毒偵字第四八六號、第六一六號及第一六九三號為不起訴處分確定等
      情，有臺灣高等法院被告全國前案紀錄表、臺灣臺中地方法院檢察署刑案資料
      查註紀錄表各一份在卷可按。被告乙○○本次再施用第一級毒品海洛因及第二
      級毒品安非他命犯行，確係在前次施用毒品犯行經不起訴處分確定後五年內所
      再犯，至臻明確。
（三）綜上所述，本件事證明確，被告右開犯行，洵堪認定。
二、按海洛因、安非他命係毒品危害防制條例第二條第二項第一款、第二款所定之第
    一級毒品、第二級毒品，不得非法施用。是以：
（一）核被告乙○○自九十三年三月間某日起至同年七月十九日某時點止，連續三次
      施用第一級毒品海洛因之部分，均係犯毒品危害防制條例第十條第一項之施用
      第一級毒品罪。另被告乙○○連續上開時間吸食第二級毒品安非他命二次之犯
      行，則均係犯同條第二項之施用第二級毒品罪。被告持有第一級毒品海洛因及
      第二級毒品安非他命後，進而施用，其持有之低度行為應為施用之高度行為所
      吸收，不另論以持有第一級毒品罪及持有第二級毒品罪。另被告先後三次施用
      第一級毒品海洛因、二次施用第二級毒品安非他命之犯行，均分別於緊接之時
      間，各以相同之方法為之，自均各觸犯構成要件相同之罪，顯各係基於概括犯
      意為之，均應依連續犯之規定論以一罪，並分別依法加重其刑。又被告所犯上
      開二罪，則犯意各別，行為互殊，罪名不同，應分論併罰。
（二）被告乙○○前於八十六年間因違反槍砲彈藥刀械管制條例案件，經臺灣高等法
      院臺中分院於八十七年三月二十一日，以八十六年度上訴字第二三五七號判處
      有期徒刑二年，於八十七年四月十八日確定，嗣於九十二年八月三十一日執行
      完畢等情，有臺灣高等法院被告全國前案紀錄表、臺灣臺中地方法院檢察署刑
      案資料查註紀錄表各一份在卷可按，其受有期徒刑之執行完畢，五年以內再犯
      本件有期徒刑以上之罪，均為累犯，各依法遞加重其刑。
（三）爰審酌被告乙○○於九十年間因施用毒品案件，經本院以九十年度毒聲字第四
      九一二號裁定送臺灣臺中看守所附設勒戒處所觀察、勒戒後，認無繼續施用毒
      品之傾向，由臺灣臺中地方法院檢察署檢察官於九十一年六月二十一日以九十
      年度毒偵字第四○九一號、九十一年度毒偵字第四八六號、第六一六號及第一
      六九三號為不起訴處分確定，竟仍不知戒惕，再度違犯本件毒品危害防制條例
      第十條第一項及第二項之罪，無視於毒品對於自身健康之戕害及國家對於杜絕
      毒品犯罪之禁令；其犯罪之動機、目的單純；又施用毒品係自戕行為，犯罪手
      段平和，亦未因此而危害他人，所生損害非大；再考之其於犯後坦承犯行，態
      度良好，並參諸施用毒品者均有相當程度之成癮性及心理依賴，其犯罪心態與
      一般刑事犯罪之本質並不相同，應側重以適當之醫學治療及心理矯治處遇為宜
      等一切情狀，分別量處如主文所示之刑，並定其應執行之刑，以示懲儆。
據上論斷，應依刑事訴訟法第二百七十三條之一第一項、第二百九十九條第一項前段
，毒品危害防制條例第十條第一項、第二項、第二十三條第二項，刑法第十一條、第
五十六條、第四十七條、第五十一條第五款，判決如主文。
本案經檢察官甲○○到庭執行職務
中    華    民    國      九十三      年      十一    月      二十六    日
                            臺灣臺中地方法院刑事第十二庭
                         法  官  劉  兆  菊
右正本證明與原本無異。
如不服本判決，應於送達後十日內向本院提出上訴狀（須附繕本），上訴於臺灣高等
法院臺中分院。
                                    書記官
中    華    民    國      九十三      年      十一    月      二十六    日
附錄論罪科刑法條
毒品危害防制條例第十條
施用第一級毒品者，處六月以上五年以下有期徒刑。
施用第二級毒品者，處三年以下有期徒刑。
